【裁判字號】    98,易,1059
【裁判日期】    980624
【裁判案由】    公共危險
【裁判全文】
臺灣板橋地方法院刑事判決              98年度易字第1059號
公  訴  人  臺灣板橋地方法院檢察署檢察官
被      告  乙○○
上列被告因公共危險案件，經檢察官提起公訴（98年度偵字第82
19號），本院判決如下：
    主  文
乙○○失火燒燬現有人所在之建築物，處拘役伍拾日，如易科罰
金，以新臺幣壹仟元折算壹日。緩刑貳年。
    事  實
一、乙○○在其向丙○○所承租位於臺北縣板橋市○○路22-2號
    1 樓之鐵皮屋（丙○○所有位於臺北縣板橋市○○路22-2號
    1 樓之鐵皮屋共計隔間為四間，各有獨立出入口，即雖為同
    一之門牌號碼，但仍可區分為四個獨立建築物，其中自鐵皮
    屋西側往東側起算第二間至第四間，由丙○○分別出租予乙○○、甲○○、丁○○），經營無店名之廣告招牌店，對於
    店內擺設之割字機、電腦等電器用品暨其電路之使用及保管
    負有管理監督之義務，其本應隨時注意店內之用電安全，並
    應定期注意前開電器用品之電線、插頭之負荷及老舊情形，
    嚴防電氣起火，而依其情形並無不能注意之情事，竟疏未注
    意，於承租上揭鐵皮屋後，即未定期檢查暨維修屋內電器用
    品之電線、插頭狀況，致於民國98年2 月8 日18時1 分許，
    在前開廣告招牌店內靠近木製工作台之電腦、割字機擺放處
    ，因電源線短路而滋生火苗，並延燒店內所堆放之紙張、割
    字膠膜、油漆、甲苯及壓克力等物而起火燃燒，致其所承租
    鐵皮屋之支撐屋頂鐵皮鋼架受熱而塌陷，而燒燬該鐵皮屋暨
    屋內物品，火勢並延燒至東側相鄰現有人所在之同門牌號碼
    、由甲○○所經營「大目卡拉OK店」之南側鋁製大門及鐵捲
    門受熱而變色、彎曲，該建物物之屋頂鋼架及石綿瓦亦受燒
    彎曲、剝落，致該鐵皮屋暨內部物品碳化燒燬，並燒燬甲○○所有停放在該屋前之HX9-433 號機車；亦延燒致前開卡拉
    OK店東側相鄰之同門牌號碼、由丁○○所經營「埔里礦泉水
    公司」之部分牆壁及天花板輕微剝落及燻黑。嗣經消防人員
    前往上揭地點，始將火勢撲滅。
二、案經臺北縣政府警察局海山分局報告臺灣板橋地方法院檢察
    署檢察官偵查起訴。
    理  由
一、按被告以外之人於審判外之言詞或書面陳述，除法律有規定
    者外，不得作為證據；又被告以外之人於審判外之陳述，雖
    不符合同法第159 條之1 至第159 條之4 之規定，但經當事
    人於審判程序同意作為證據，法院審酌該言詞陳述或書面陳
    述作成時之情況，認為適當者，亦得為證據。當事人、代理
    人或辯護人於法院調查證據時，知有第159 條第1 項不得為
    證據之情形，而未於言詞辯論終結前聲明異議者，視為有前
    項之同意，刑事訴訟法第159 條第1 項，及第159 條之5 ，
    分別定有明文。本判決下列所引用之各該被告以外之人於審
    判外之陳述，雖屬傳聞證據，惟均經當事人於法院準備程序
    及審判期日中表示無意見，而不予爭執，且迄至言詞辯論終
    結前亦未再聲明異議，法院審酌此等證據資料製作時之情況
    ，尚無違法不當及證明力明顯過低之瑕疵，亦認為以之作為
    證據應屬適當，故揆諸前開規定，依刑事訴訟法第159 條之
    5 規定，認前揭證據資料均例外有證據能力。
二、上揭事實，業據被告乙○○坦承不諱，並有證人丙○○、甲○○、丁○○等人於警詢及偵查中之證言可稽（詳偵查卷第
    8-19、74-75 頁），並有臺北縣政府消防局火災原因調查報
    告書1 件（含火災現場勘查紀錄及原因研判、火災現場勘查
    人員簽到表、火災出動觀察紀錄、談話筆錄、火災現場平面
    圖及物品配置圖、現場照片等件，附於偵查卷宗第22至52頁
    ），堪認被告之自白與事實相符。從而本件事證明確，被告
    犯行堪以認定。
三、查被告乙○○所經營之無店名廣告招牌店及屋內物品、證人
    甲○○所經營之「大目卡拉OK店」暨屋內物品、門前之機車
    ，以及證人丁○○所經營「埔里礦泉水公司」屋內部分隔壁
    暨天花板，均遭本件火災延燒而喪失效用，均屬燒燬無訛；
    另大目卡拉OK店於本案火災發生當時，甲○○暨其家人現在
    其內，此經證人甲○○、丁○○於消防局調查時陳述證述明
    確，是大目卡拉OK店受火勢延燒之處，於本案火災發生當時
    ，為現有人所在之建築物甚明。是核被告所為，係犯刑法第
    17 3條第2 項之失火燒燬現有人所在之建築物罪。又按刑法
    上之失火罪，其所直接侵害之法益，為一般社會之公共安全
    ，雖私人之財產法益，亦同時受其侵害，但既列入公共危險
    罪章內，自以社會公安之法益為重，故就被害法益論，不得
    以所焚數人所有刑法第173 條及第174 條所列舉與除此以外
    之他人所有物，而有區別，故計算罪數，應以行為之個數為
    標準，此種情形，自屬單純一罪，應論以社會公安危險較重
    之第173 條一罪處斷（參見最高法院21年上字第391 號判例
    、85年度台上字第2608號裁判意旨參照）。故被告除失火燒
    燬現有人所在之建築物，並燒燬其他刑法第173 條、第174
    條所列舉以外他人所有之物，致生公共危險，揆諸上開說明
    ，被告僅有一失火行為，自屬單純一罪，應論以社會公安危
    險較重之刑法第173 條第2 項之失火燒燬現有人所在之建築
    物一罪處斷，併予敘明。爰審酌被告因一時疏忽引發火災，
    失火延燒相鄰之鐵皮屋、屋內物品、機車，衍生公共危險，
    造成自己與旁人之財產損失，所生危害非輕微，兼衡其之過
    失程度及犯罪後尚能坦承犯行，且與被害人甲○○達成民事
    調解，被害人丁○○則不向被告為任何求償，甲○○、丁○○兩人並均在庭表示願意原諒被告等情，已有臺北縣板橋市
    調解委員會98年民調字第240 號調解書1 份可考，並據證人
    甲○○、丁○○於審理中供明在卷等一切情狀（參見本院卷
    第18-21 頁），爰量處如主文所示之刑，並諭知易科罰金之
    折算標準，以資懲儆。末查，被告前未曾受有期徒刑以上刑
    之宣告，有臺灣高等法院被告前案紀錄表附卷可稽，其因一
    時失慮，致罹刑章，犯後已坦承犯行，且於本院審理中已取
    得被害人甲○○、丁○○之諒解乙節，已於前述，被告經此
    偵審程序，當知所警惕，信無再犯之虞，本院認前開對其宣
    告之刑，以暫不執行為適當，爰併宣告緩刑2 年，以啟自新
    。
據上論斷，應依刑事訴訟法第299 條第1 項前段，刑法第173 條
第2 項、第41條第1 項前段、第74條第1 項第1 款，刑法施行法
第1 條之1 ，判決如主文。
中    華    民    國    98    年    6     月    24    日
                  刑事第十七庭  法  官  邱景芬
以上正本證明與原本無異。
如不服本判決應於收受判決後10日內向本院提出上訴書狀，並
應敘述具體理由。其未敘述上訴理由者，應於上訴期間屆滿後
20日內向本院補提理由書（均須按他造當事人之人數附繕本）
「切勿逕送上級法院」。
                                書記官  黃文儀
中    華    民    國    98    年    6     月    24    日
附錄本案論罪科刑法條全文：
中華民國刑法第173條
放火燒燬現供人使用之住宅或現有人所在之建築物、礦坑、火車
、電車或其他供水、陸、空公眾運輸之舟、車、航空機者，處無
期徒刑或7年以上有期徒刑。
失火燒燬前項之物者，處 1 年以下有期徒刑、拘役或 5 百元以
下罰金。
第 1 項之未遂犯罰之。
預備犯第 1 項之罪者，處 1 年以下有期徒刑、拘役或 3 百元以
下罰金。


司法院資訊處製作；財團法人民間司法改革基金會備份。
